臺灣嘉義地方法院民事裁定　　　　　　　 100年度繼字第49號
聲　請　人　楊照
法定代理人　楊政翰
上列當事人拋棄繼承事件，本院裁定如下：
    主  文
本件拋棄繼承（聲請人楊照部分）准予備查。
程序費用新台幣壹仟元由聲請人負擔。
    理  由
一、按「繼承人自繼承開始時，除本法另有規定外，承受被繼承
    人財產上之一切權利、義務。但權利、義務專屬於被繼承人
    本身者，不在此限」、「繼承人得拋棄其繼承權。前項拋棄
    ，應於知悉其得繼承之時起三個月內，以書面向法院為之。
    拋棄繼承後，應以書面通知其因拋棄而應為繼承之人。但不
    能通知者，不在此限。」民法第1148條第1項、第1174條定
    有明文。又「遺產繼承人，除配偶外，依下列順序定之：一
    、直系血親卑親屬。二、父母。三、兄弟姊妹。四、祖父母
    。」復為民法第1138條所明定。次按「民法第1138條所定第
    一順序之繼承人中有拋棄繼承權者，其應繼分歸屬於其他同
    為繼承之人。第二順序至第四順序之繼承人中，有拋棄繼承
    權者，其應繼分歸屬於其他同一順序之繼承人。與配偶同為
    繼承之同一順序繼承人均拋棄繼承權，而無後順序之繼承人
    時，其應繼分歸屬於配偶。配偶拋棄繼承權者，其應繼分歸
    屬於與其同為繼承之人。第一順序之繼承人，其親等近者均
    拋棄繼承權時，由次親等之直系血親卑親屬繼承。先順序繼
    承人均拋棄其繼承權時，由次順序之繼承人繼承。」亦為同
    法第1176條所明文。
二、聲請意旨略以：聲請人係被繼承人楊坤賢之胞姊，因被繼承
    人楊坤賢（男，民國○○年○月○日生，身分證統一編號：Ｚ000
    000000號，生前住嘉義縣布袋鎮龍江里14鄰新厝仔382號之
    10）於民國92年10月23日死亡，其前順位及同順位其他繼承
    人均已拋棄繼承或死亡，然聲請人係於民國99年12月23日，
    因被繼承人楊坤賢之債權人嘉義縣布袋鎮農會向臺南地方法
    院聲請對第三人楊玉琳為強制執行，經楊玉琳向執行法院聲
    請閱卷後，始知悉被繼承人楊坤賢之子女已向鈞院聲明拋棄
    繼承，並經鈞院92年度繼字第828 號准予備查在案，聲請人
    因被繼承人楊坤賢之子女拋棄繼承，成為被繼承人楊坤賢之
    繼承人，而被繼承人楊坤賢雖於92年間死亡，但聲請人係於
    99年12月23日向臺南地方法院閱卷後，始知悉應為被繼承人
    楊坤賢之繼承人，又被繼承人楊坤賢之姊楊氏硯早於被繼承
    人楊坤賢死亡，無繼承權，被繼承人楊坤賢之兄弟楊聰及楊
    寅業已死亡而無法通知，被繼承人楊坤賢之祖父母、外祖父
    母均早於被繼承人楊坤賢死亡，無繼承權，是已無民法1174
    條第2 項應以書面通知之人，現聲請人自願拋棄繼承權，爰
    於法定期間內聲明拋棄繼承，請准予備查等語。
三、經查，本件聲請人聲明拋棄其對被繼承人楊坤賢之繼承權利
    ，而被繼承人楊坤賢係於92年10月23日死亡，其父母業早已
    死亡，而其子女已向本院拋棄繼承（被繼承人死亡時無孫子
    女），聲請人為被繼承人之胞姊，乃第三順位法定繼承人等
    情，此有戶籍謄本、繼承系統表及除戶戶籍謄本在卷可稽，
    並經本院依職權調取92年度繼字第828 號拋棄繼承民事卷核
    閱無誤。又聲請人主張其係因被繼承人楊坤賢之債權人嘉義
    縣布袋鎮農會向臺南地方法院聲請對第三人楊玉琳為強制執
    行，經楊玉琳聲請閱卷後，始於99年12月23日知悉被繼承人
    楊坤賢之前順位繼承人均已拋棄繼承，顯未逾拋棄繼承期間
    之事實，已據其提出民事聲請強制執行狀影本1 份為證。又
    被繼承人楊坤賢之前述子女拋棄繼承時，並未通知聲請人其
    等拋棄繼承之事實，經本院依職權審閱前述拋棄繼承民事卷
    ，其等於聲明拋棄繼承時並未提出已通知次順位繼承人之郵
    局存證信函影本或其他相關文件，亦有繼承權拋棄書附於前
    揭拋棄繼承民事卷可按，聲請人前述主張，應堪採信。則揆
    諸前揭法律規定，本件繼承在上述民法修正公布施行前開始
    ，迄聲請人知悉其得繼承之時起算，未逾修正施行前為拋棄
    繼承之法定期間，即應自97年1 月4 日修正施行之日起，適
    用修正後拋棄繼承之規定，應於知悉其得繼承之時起3 個月
    內以書面向法院為之。聲請人於99年12月23日知悉該事實後
    ，即於100 年1 月6 日具狀向本院聲明拋棄繼承，有聲請狀
    上本院收狀日期戳章可佐，未逾3 個月之法定期限，其拋棄
    繼承之聲明，於法尚無不合，自應准予備查。
四、爰裁定如主文。
中    華    民    國  100    年    4    月    7    日
                  家事庭      法  官  洪嘉蘭
以上正本係照原本作成。
如對本裁定抗告，須於裁定送達後10日之不變期間內，向本院提
出抗告狀，並繳納抗告費新臺幣1,000元。
中    華    民    國  100    年    4    月    7    日
                              書記官  許家瑜